臺灣高等法院臺中分院刑事判決　　　　　　　　　　九十三年度上易字第三二三號
　　上　訴　人　臺灣彰化地方法院檢察署檢察官
　　上　訴　人
　　即　被　告　丙○○
　　選任辯護人　莊崇意
右上訴人因被告妨害自由等案件，不服台灣地方法院彰化地方法院九十二年度易字第
一三九八號，中華民國九十三年二月十七日第一審判決（起訴案號：台灣彰化地方法
院檢察署九十二年度偵字第八一二三號），提起上訴，本院判決如左：
    主      文
原判決撤銷。
丙○○以加害身體之事，恐嚇他人致生危害於安全，處拘役伍拾日，如易科罰金以參
佰元折算壹日；又連續公然侮辱人，處拘役貳拾陸日，如易科罰金以參佰元折算壹日
。應執行拘役柒拾日，如易科罰金以參佰元折算壹日。
    事      實
一、丙○○與乙○○係兄弟，甲○○○為乙○○之配偶，丙○○與乙○○夫妻向來相
    處不睦，於民國九十二年八月三十一日下午三時許，居住在彰化縣福興鄉○○村
    ○○街五之四十號之丙○○向警局報案乙○○在其彰化縣福興鄉○○村○○街五
    之四十九號自宅燃燒、垃圾等廢棄物，經警到場處理，丙○○不滿警察處理結果
    ，竟自斯時起至當天晚上十一時止，多次在乙○○住處門外與乙○○、甲○○○
    發生口角，並在此公眾得出入之場所，基於公然侮辱之概括犯意，連續多次以「
    幹你娘」之穢語辱乙○○夫妻。復另行起意，於同日晚間某時，在乙○○住處
    大門外，將其所有車輛停放於乙○○住處外通行道路一端，本人則站立於另一端
    ，向乙○○、甲○○○以加害身體事嚇稱要對乙○○「ㄅ一ㄚˋ鳥仔巴」等語，
    使乙○○因而心生畏懼，致生危害於安全，不敢外出從事計程車駕駛工作。
二、案經乙○○訴由彰化縣警察局鹿港分局報告及甲○○○訴由臺灣彰化地方法院檢
    察署檢察官偵查起訴。
    理      由
一、恐嚇危害安全部分：
  (一)右開上訴人即被告丙○○以要對乙○○「ㄅ一ㄚˋ鳥仔巴」恐嚇告訴人乙○○之
    事實業據告訴人乙○○指訴綦詳，並經證人甲○○○證述明確，互核相符。
  (二)訊據上訴人即被告丙○○雖矢口否認有上開犯行，辯稱其當時係與水電工人丁○○談話，並非恐嚇乙○○云云，並舉證人丁○○於本院到庭證稱：「我是做水電
    的，在九十二年七、八月間，丙○○曾僱用我去他家作水電。作水電期間，丙○○家的隔壁在燒垃圾，因為產生的煙很大，丙○○就叫我休息，不要做了，他說
    太熱了，好像在『ㄅ一ㄚˋ鳥仔巴』（台語），受不了。除此之外，沒有說其他
    的事。」等語附和之，惟被告於原審已坦承：「我是因為乙○○在那邊燒東西，
    我有請丁○○在接電線，我才隨口說的。」且被告與乙○○夫妻並非同屋居住，
    倘被告係在自己屋內與丁○○談話，乙○○夫妻不致聽見。丁○○所為證言，顯
    係護之詞，不足採信。復依乙○○夫妻提出之錄音帶及其譯文，核其內容，被
    告與告訴人不斷爭吵，被告有聲稱：「叫你祖公來也沒用，有多勇，我要把你烘
    鳥巴，去叫你們總統來，吃我這麼夠，你來向我下跪叫以後不敢了，我才放你煞
    ，不然要把你烘鳥巴。．．．」等言語。辯護人雖指此錄音係乙○○夫妻於十多
    年陸續竊錄，無證據能力，且譯文無時間、地點，係被告在庭院內所說，不構成
    恐嚇、侮辱云云，並聲請定有無剪接。查此錄音係告訴人為蒐集證據，就其自己
    與被告之談話為之，並無不法。且本院當庭播放，被告確認係其聲音，對於譯文
    內容並不否認，僅辯稱不記得係何時所言云云，其錄音譯文自可採信。至於該錄
    音之時間、地點，審酌被告自承當天有說「ㄅ一ㄚˋ鳥仔巴」之言詞，可證上開
    錄音係於案發當天在乙○○夫妻住處前所為。被告恐嚇危害安全之犯行，可以認
    定。
二、公然侮辱部分：
  (一)右開被告以「幹你娘」之言詞辱乙○○夫妻之事實，業據乙○○指訴綦詳，互
    核相符。
  (二)訊據被告雖矢口否認有辱乙○○夫妻，並辯稱其與乙○○為兄弟，不致以此言
    詞辱之云云。查被告與乙○○夫妻於上開時間、地點發生糾紛，均向警報案請
    求處理，已據證人即到場處理之警員戊○○亦證稱：「我們接受報案後，我去了
    現場，現場已經沒有事了。為了這件事，他們報案三次，我去了二次，另一次是
    其他同事去的，第一次是誰報的案我不曉得，那次是我同事去的，我同事回來後
    有告訴我說，丙○○喝醉酒，在他們家庭院大、小聲。第二次是林秀貞報案，電
    話不是我接的，當時我在外面巡邏，接到同事電話通知我前往查看，我去時，丙○○坐在他家庭院，他們的庭院還沒有設大門，兩家庭院中間，有圍牆及種樹區
    隔開來。我聽丙○○說他弟弟乙○○在他蓋房子內部施工時，把垃圾裝在手推車
    燃燒垃圾，又將手推車推向他家靠近施工的地方，造成施工不便。我問林秀貞何
    以報案，她說丙○○大、小聲喊叫，又用裝有飯菜的碗，砸向她家的大門。我問
    丙○○是否有這回事，他說他蓋房子內部在施工時，他弟弟乙○○用手推車燒垃
    圾，又將手推車推向他家，造成施工不便，他怎麼受得了，就送乙○○『腳尾飯
    』（台語）。」明確。依證人之證詞，被告曾以送乙○○「腳尾飯」之方式詛咒
    乙○○，此並有告訴人提出附卷之照片四張，顯示乙○○夫妻住宅大門污髒及地
    面有碎碗片可稽，且恐嚇要對乙○○「ㄅ一ㄚˋ鳥仔巴」，可證被告與乙○○夫
    妻間之兄弟情誼不再。被告既同時與乙○○及其妻田林貞發生激烈爭吵，即非無
    可能以「幹你娘」之言詞同時辱乙○○夫妻，被告公然侮辱犯行，亦可認定。
三、核被告所為，係犯刑法第三百零五條之恐嚇危害安全罪及同法第三百零九條第一
    項之公然侮辱罪。被告以同一行為侮辱乙○○夫妻，係一行為觸犯二罪名，為想
    像競合犯，依刑法第五十五條前段規定，論以一公然侮辱罪。被告先後多次辱罵
    乙○○夫妻，時間緊接，犯罪成要件相同，顯係基於概括犯意，為連續犯，應依
    刑法第五十六條規定論一罪，並加重其刑。被告所犯上開二罪，犯意各別，罪名
    不同，應分論併罰之。雖被告對甲○○○恐嚇部分及被告於同日下午三時第一次
    辱乙○○後至當晚十一時止多次辱罵乙○○之犯行部分未據檢察官起訴，惟此
    部分與前開論罪部分既有想像競合、連續犯之裁判上一罪關係，甲○○○亦已提
    出告訴，自應併予審判。原判決對被告論罪科刑，固非無據，惟被告多次公然侮
    辱行為係連續犯，原判決認係接續犯；被告以加害身體之事恐嚇乙○○，甲○○○並非被害人，又被告並無對乙○○夫妻以妨害自由之事恐嚇之行為，原判決認
    被告以加害身體之事恐嚇甲○○○，以妨害自由之事恐嚇乙○○夫妻，均有不當
    。被告否認犯罪雖無理由，檢察官上訴雖未為上開之指摘，原判決既有上開瑕疵
    ，應予撤銷改判。審酌被告並無犯罪紀錄，本次因兄弟間之爭執而犯罪，犯罪後
    尚無悔意等一切情狀，量處如主文所示之刑，並定應執行刑及諭知易科罰金之折
    算標準。
四、公訴意旨另以：被告將其所有之車輛停放於乙○○住處外通行道路之一端，其本
    人則站立於另一端，稱要讓乙○○不能出門工作，致乙○○心生畏懼，因認被告
    有犯以加害自由之事恐嚇乙○○之犯行云云，惟被告否認有此犯行，依乙○○、
    甲○○○分別於偵查中陳稱：「他同一天把車子堵在門前路上。」「乙○○恐嚇
    我先生說讓我先生不能出去做生意，他還把車子停在我家門口道路的一端，他自
    己則站在另一端。」二人陳述不盡相同，究竟被告係以何言詞恐嚇乙○○不能外
    出工作，並未具體陳明。又乙○○雖於原審證稱：「我在當天晚上六、七點又報
    警，當警察來時，被告已經沒有在鬧了，等到警察離開後，被告就開車來擋門。
    」「因為我在台中開計程車，被告擋住我的門，我無法出去開車。」經法官質以
    被告如何阻擋其出入，則稱：「被告將車停在農路的一端，因為那條農路，如停
    車就不能會車，被告則站在農路的另一端。」可見被告並無完全阻擋其通路，至
    多難以會車而已，且依乙○○所稱，被告於警察處理完畢後才開車前來，被告當
    天鬧到晚上十一時許等語，而當晚乙○○前往福興所製作筆錄，完成筆錄時已是
    晚間十時十分，乙○○已無需駕車外出工作，被告停留時間亦不超過一小時，對
    乙○○顯無妨害，其將車停在乙○○夫妻門前路旁並辱罵乙○○夫妻，無非為使
    乙○○夫妻難堪，難認有何妨害自由或以妨害自由之事恐嚇之犯意，此部分被告
    之犯罪不能證明，惟依公訴意旨認與前開以加害身體恐嚇乙○○論罪部分為一罪
    ，不另為無罪諭知。
據上論斷，依刑事訴訟法第三百六十九條第一項前段、第二百九十九條第一項前段，
刑法第三百零五條、第三百零九條第一項、第五十五條、第五十六條、第五十一條第
六款、第四十一條第一項前段，罰金罰鍰提高標準條例第一條前段、第二條，判決如
主文。
本案經檢察官己○○到庭執行職務。
中      華      民      國      九十三  年      七      月      廿一    日
                                臺灣高等法院臺中分院刑事第九庭
                                      審判長法  官  陳  筱  珮
                                            法  官  趙  春  碧
                                            法  官  康  應  龍
右正本證明與原本無異。
不得上訴。
                                            書記官  劉  智  文
中      華      民      國      九十三  年      七      月      廿三    日
中華民國刑法第三百零九條
（公然侮辱罪）
公然侮辱人者，處拘役或三百元以一罰金。
以強暴犯前項之罪者，處一年以下有期徒刑、拘役或五百元以下罰金。
中華民國刑法第三百零五條
（恐嚇危害安全罪）
以加害生命、身體、自由、名譽、財產之事、恐嚇他人致生危害於安全者，處二年以
下有期徒刑、拘役或三百元以下罰金。
                                                                        Ａ
